【裁判字號】    98,金上,3
【裁判日期】    980513
【裁判案由】    清償借款
【裁判全文】
臺灣高等法院臺中分院民事判決           98年度金上字第3號
上  訴  人  國票綜合證券股份有限公司
法定代理人  甲○○
訴訟代理人  陳文靜律師
            陳錦隆律師
上  訴  人  丙○○
被  上訴人  乙○○
訴訟代理人  劉喜律師
上列當事人間請求清償借款事件，上訴人對於中華民國97年11月
14日臺灣臺中地方法院90年度訴字第942號第一審判決提起上訴
，本院於98年4月29日言詞辯論終結，判決如下：
    主  文
原判決關於命上訴人連帶給付被上訴人新台幣參佰參拾壹萬伍仟
元本息及其假執行之宣告，暨訴訟費用（除確定部分外）之裁判
廢棄。
上開廢棄部分，被上訴人在第一審之訴及其假執行之聲請均駁回
。
第一、二審訴訟費用除確定部分外，由被上訴人負擔。
    事實及理由
壹、程序方面：
一、按法人因合併而消滅者，訴訟程序在因合併而設立或合併後
    存續之法人承受其訴訟以前當然停止。又當事人之法定代理
    人代理權消滅者，訴訟程序在有法定代理人，承受其訴訟以
    前當然停止，民事訴訟法第一百六十九條第一項、第一百七
    十條分別定有明文。再第一百六十八條、第一百六十九條第
    一項及第一百七十條至前條之規定，於有訴訟代理人時不適
    用之，民事訴訟法第一百七十三條前段定有明文。查原審被
    告國票綜合證券股份有限公司豐原分公司（下稱國票公司豐
    原分公司）已於民國（下同）九十七年十一月十二日辦理撤
    銷分公司登記，並由上訴人即總公司國票綜合證券股份有限
    公司（下稱國票公司）承受其業務（見本院卷第六頁），惟
    原審被告國票公司豐原分公司業於原審法院已委任陳正斌、
    陳文靜律師為其訴訟代理人，並授予特別代理權（見原審卷
    第(一)宗第六十三頁、第(二)宗第一五九頁），是原審被告國票
    公司豐原分公司縱於第一審即原審法院判決送達前，有民事
    訴訟法第一百六十九條第一項、第一百七十條所定法人因合
    併而消滅，及法定代理人變更之情形，但依同法第一百七十
    三條前段規定，訴訟程序既不當然停止，原審法院所為之判
    決，程序上即無不合。應視為訴訟程序停止之事由係發生於
    上訴之後，茲經繼任之上訴人國票公司，及其法定代理人甲
    ○○，向本院聲明承受訴訟（見本院卷第四頁），自已發生
    承受之效力（最高法院九十三年度台抗字第七０四號判決意
    旨參照），合先敘明。
二、原審法院係判命丙○○、國票公司豐原分公司應連帶給付被
    上訴人新台幣（下同）三百三十一萬五千元及其法定利息後
    ，丙○○、國票公司等二人不服上開判決，分別提起上訴，
    並經國票公司於九十七年十二月十五日繳納第二審裁判費五
    萬零八百零二元，此有原審法院自行收納款項統一收據附卷
    可查（見本院卷第五頁），丙○○雖聲明上訴而未據繳納第
    二審裁判費，惟丙○○、國票公司等二人因原審判決而負連
    帶債務關係而具有關聯性，故丙○○雖未據繳納裁判費，但
    仍應視為合法上訴人。
三、本件上訴人丙○○經合法通知，未於言詞辯論期日到場，核
    無民事訴訟法第三百八十六條所列各款之情形，爰依國票公
    司之聲請，由其一造辯論而為判決，合先敘明。
貳、實體方面：
一、被上訴人起訴主張：(1)宏福證券股份有限公司豐原分公司（
    下稱宏福公司豐原分公司）為國票公司之前身，依法國票公
    司自應概括承受宏福公司之一切權利義務，合先敘明。(2)上
    訴人丙○○（下稱丙○○）與被上訴人原屬舊識，丙○○於
    八十七年間職司國票公司之前身即宏福公司豐原分公司經理
    乙職，建議被上訴人從事股票長期投資，並願以經理之尊代
    辦開戶手續及可親自代被上訴人買入股票云云，被上訴人不
    疑有他，乃於八十七年四月十三日開戶，自八十七年五月五
    日起迄同年六月一日，先後以自有資金委由丙○○代買「台
    肥」股票共計六十五張，即六萬五千股。嗣於八十八年二月
    ，丙○○以股市低迷，正是進場時機，囑咐其員工於同年月
    一日對被上訴人重新徵信，並於同年月二日，建議被上訴人
    將集中保管之「台肥」股票當日賣出一千股再行買入，以達
    到交易十次以上之記錄，進而取得融資資格，俾利被上訴人
    準備以融資方式，可以用同等金額，比以前買入較大量股票
    ，丙○○並於八十八年三月六日親赴被上訴人所經營之旅行
    社辦理融資手續及變更交割銀行印鑑，復向被上訴人表示，
    交割銀行之新印鑑章應由被上訴人保管，唯為融資作業之必
    要，其需暫時保管交割銀行即世華聯合商業銀行豐原分行（
    現為國泰世華銀行）帳戶之存摺，被上訴人不疑有詐，乃將
    存摺交付丙○○。(3)詎被上訴人於八十八年十一月初，因收
    受台肥公司股東會開會通知，被上訴人始發現所承買之股票
    已被盜賣殆盡。經質問丙○○，其坦承有盜賣股票之事實，
    且表明願意出具切結書，唯要求於切結書上載明「質借」意
    旨，並以被上訴人簽名同意係質借為條件，始願先交付面額
    計新台幣（下同）三百四十四萬五千元之支票四紙，以為補
    償。迨同年月二十二日，丙○○為補償被上訴人損失所交付
    面額一百萬元之第一張支票到期，經提示而遭退票，被上訴
    人以丙○○有失誠信，欲追究其刑事法律責任，丙○○為表
    示償還誠意，請被上訴人毋行告訴，且切毋將其違法情事通
    知宏福公司總公司，其願意再行出具切結書承認其未曾向被
    上訴人質借股票，且確有盜賣股票及盜領存款之事實，被上
    訴人不忍毀其前途，仍同意之。然俟八十八年十二月二十七
    日止，丙○○交付之四紙支票，經提示均遭退票，有退票理
    由書四紙可稽。(4)被上訴人乃於八十八年十二月二十四日，
    親赴宏福公司豐原分公司調閱客戶交易明細表，並經查證，
    始知：丙○○自八十八年三月二十三日起至同年六月二十二
    日止未經被上訴人同意，擅自假藉被上訴人之名義，將被上
    訴人設於宏福公司0－000000－0號證券交易帳戶（
    下稱系爭證券交易帳戶）內之「台肥」股票六十五張賣出，
    並將賣出之股款匯進被上訴人世華銀行豐原分行00000
    00000帳號乙種活期存款帳戶（下稱系爭存款帳戶）後
    ，隨即在被上訴人帳戶內之股款進行炒作股票。又丙○○偽
    刻被上訴人之印章，持之偽造取款憑條多次冒領被上訴人系
    爭存款帳戶之存款，並匯入丙○○設於國泰世華銀行豐原分
    行帳號00000000000號之帳戶（下稱丙○○帳戶
    ）內，以供炒作股票之交割款用，期間丙○○炒作買賣之股
    票有「亞旭電腦」、「華票」、「台肥」等。據上，丙○○
    盜賣上揭股票及冒領存款合計三百三十一萬五千元，致被上
    訴人受有損害，依法丙○○應對被上訴人負侵權行為損害賠
    償責任。又被上訴人並援引本件刑事第二審所認丙○○之犯
    罪事實為本件侵權行為事實之一部分。被上訴人所請求為現
    款，而非股款，故雖丙○○無權代理而逕將被上訴人所有台
    肥股票六十五張等予以盜賣，現被上訴人本於事後承認丙○
    ○此無權代理行為，俾其溯及既往生效，並因之請求現款之
    損害。(5)又丙○○曾於八十四年間，先後二次因違反證券交
    易法案件，經法院各判處有期徒刑五月，且定應執行刑有期
    徒八月確定，並於八十七年五月二十八日易科罰金而執行，
    依證券交易法第五十三條第四款之規定，不得充任證券商宏
    福證券公司豐原分公司之經理人，且依上開證券負責人與業
    務人員管理規則第二條之規定，丙○○不得擔任宏福公司豐
    原分公司之經理人卻充任該證券商經理人，復違反上開該規
    則第十八條之規定。而丙○○當時分別係國票公司之前身宏
    福公司僱用之經理，丙○○藉其職務上之機會盜賣被上訴人
    之股票，並偽刻被上訴人之印章而冒領被上訴人之存款，其
    於執行職務時，不法侵害被上訴人權利，國票公司自應負僱
    用人責任。另被上訴人在宏福公司開戶，二者間具有委任關
    係，又被上訴人與丙○○有委託買入股票之委任關係，故被
    上訴人與國票公司、丙○○間均有委任關係，則依民法第一
    百八十八條第一項、第二項，及民法第五百二十八條、第五
    百三十五條、第五百四十二條、第五百四十四條之規定，國
    票公司與丙○○應負連帶賠償責任，且國票公司並依修正前
    即本件丙○○行為時之公司法第八條第二項、第二十三條之
    規定，與丙○○對被上訴人負連帶賠償之責，並請求法院任
    擇一有理由者，為被上訴人勝訴之判決等語。起訴聲明求為
    判決：(一)丙○○、國票公司，及原審被告林秀霞應連帶給付
    被上訴人三百三十一萬五千元，及自九十年四月十二日起至
    清償日止按年息百分之五計算之利息。(二)訴訟費用由丙○○
    、國票公司，及原審被告林秀霞負擔。(三)被上訴人願供擔保
    ，請准宣告假執行；於本院答辯聲明求為判決：(一)上訴駁回
    。(二)第二審訴訟費用由上訴人負擔（原審判准丙○○、國票
    公司應連帶給付被上訴人三百三十一萬五千元本息，被上訴
    人其餘請求駁回；丙○○、國票公司就其敗訴部分上訴，被
    上訴人則對其敗訴部分未據聲明不服，此部分業已確定）。
二、上訴人國票公司則以：(1)丙○○並無被上訴人所主張之侵權
    行為：國票公司否認被上訴人所指其將世華聯合商業銀行
    存摺交由丙○○保管，亦否認丙○○盜刻、盜用被上訴人印
    章等情事。被上訴人僅空言泛稱丙○○偽造取款憑條、盜賣
    股票與盜領股款，迄今未提出任何證據以實其說，應認被上
    訴人未對其有利之事實盡舉證責任，被上訴人之主張洵屬無
    據。依被上訴人之系爭證券帳戶之交易明細表所示，每筆
    買進資金均有相應之賣出股票得款作為交割款，設若如被上
    訴人主張，僅委託丙○○買入股票，未委託賣出，試問丙○
    ○何來足額資金為其購入股票？易言之，丙○○係受被上訴
    人指示賣出股票，將所得股款再依被上訴人指示買入指定之
    股票，由此資金流動足以說明丙○○並無盜賣股票行為。
    再者，「八十八年三月二十五日、八十八年三月三十一日、
    八十八年四月七日、八十八年六月二十四日及八十八年十月
    二十一日世華聯合商業銀行活期（儲蓄）存款取款憑條上之
    『乙○○』印文」，與被上訴人於「世華聯合商業銀行存戶
    印鑑卡上『乙○○』印文」比對下，二者形體疊合符合，有
    法務部調查局鑑定報告可稽，且被上訴人亦自承係由其自行
    保管系爭銀行印鑑章，足證丙○○於每次取款時，係由被上
    訴人親自用印後，再將取款條交由丙○○，丙○○並無被上
    訴人所指盜刻印章情事。丙○○先後於八十八年三月二十五
    日、同年月三十一日、同年四月七日、同年六月二十四日及
    同年十月二十一日將取款條交付被上訴人用印，實係丙○○
    依被上訴人指示買入股票，因被上訴人帳戶餘額不足，乃由
    丙○○代墊款項，事後被上訴人再將親自用印之取款條交由
    丙○○以作為清償上揭墊款債務，豈料被上訴人因投資失利
    ，竟將數檔股票買賣差價之損失，空言指稱係丙○○盜賣股
    票及盜領股款，藉由求償以填補其投資損失，其行為全無可
    取。刑事判決認為丙○○業務侵占，如丙○○要侵占股款
    ，則一開始把股票全賣，再將股款全數領出，一走了之即可
    。實無任何動機需要買買賣賣，此點刑事判決卻亦置之不論
    。從股票及資金流向來看：縱被上訴人有任何損失，亦係
    來自股票之買賣失利。所謂損失不論被上訴人主張之三百三
    十一萬五千元，或丙○○證五號記載之三百四十四萬五千元
    ，從無分毫入丙○○之口袋，此可從逐筆的股票買賣，一買
    一賣間看出，且每筆買進都需付款，被上訴人何曾付款？被
    上訴人起訴狀主張其買入之「亞旭」、「華票」、「台肥」
    等遭盜賣，則可顯示其承認該等股票買入之效力，且該等股
    票均係由丙○○代操賣出得款為給付，雖一買一賣間有跌價
    損失，惟丙○○並未將賣出得款侵為已有，亦可顯見。被上
    訴人主張侵權行為，實屬無據。由上揭法務部調查局鑑定
    報告足證，丙○○並無偽造被上訴人印章情事，系爭取款憑
    條確係由被上訴人親自用印，既由被上訴人授權丙○○取款
    ，則實際取款日期即與被上訴人入出境日期無涉，是以被上
    訴人僅以入出境日期即斷論丙○○並無將取款憑條交由其親
    自蓋章，自不足採。(2)丙○○於八十八年十一月二十四日所
    出具之切結書內容不實，理由如下：無其上記載之「私刻
    變更銀行印鑑」情事：刑事庭證人何秀麗、林秀霞均證述係
    「何秀麗」、「林秀霞」親往被上訴人處變更印鑑。被上訴
    人起訴狀內之切結書內容所指「並『私刻印章』變更其世華
    銀行豐原分行帳戶印鑑」為不實。金額部分：刑事判決計
    算之結果亦肯認雙方系爭者僅為台肥六十五張，標的股票竟
    同八十八年十一月九日之質借切結書，此點如何取捨，刑事
    判決卻置之不論，足見同年月二十四日切結書之內容不實，
    乃因被上訴人投資失利，逼迫丙○○簽署切結書，應以同年
    月九日之切結書內容為真正。況切結書除被逼簽外，事後
    更遭偽造，按丙○○被逼簽時曾把其中之「私刻印章」等字
    畫掉。被上訴人告訴後影本竟然還有，應由被上訴人舉證。
    (3)原宏福公司並無違反證券交易法第五十三條第四款之規定
    ，聘任丙○○為該公司豐原分公司經理人，致對被上訴人有
    侵權行為，是國票公司自不需依公司法第八條、第二十三條
    、民法第一百八十八條對被上訴人負連帶損害賠償責任：
    按九十年十一月十二日修正前公司法第二十九條規定：「公
    司得依章程規定置經理人，經理人有二年以上時，應以一人
    為總經理，一人或數人為經理。經理人之委任、解任及報酬
    依左列規定定之：‧‧‧三股份有限公司須有董事過半數且
    同意‧‧‧」且修正前公司法第三十一條僅規定：「經理人
    之職權，除章程規定外，並得依契約之訂定。」由此足見，
    任職股份有限公司之經理人，必須經由董事會過半數同意選
    任後，方有公司法第八條第二項規定之於執行職務範圍內為
    公司之負責人適用。次按，依修正前公司法第四百零二條
    規定：「公司經理人之委任、解任、調動，應於到職或離職
    後十五日內，將下列事項，向主管機關申請登記：一經理人
    之姓名、職稱、住所或居所。二經理人是否股東或董事。
    三經理人到職或離職年、月、日。」且公司之登記及認許辦
    法第九條亦明定：「公司經理人之委任或解任，應於到職或
    離職後十五日內，將下列事項，向主管機關申請登記：一經
    理人之姓名、住所或居所、身分證統一編號或其他經政府核
    發之身分證明文件字號。二經理人到職或離職年、月、日。
    」據此，股份有限公司經由董事會決議選任經理人者，須向
    經濟部商業司登記，方為公司法所稱之經理人。經查，八
    十八年三月二十三日起迄同年六月二十二日期間，國票公司
    豐原分公司登記之經理人為殷格惇，從未以董事會選任丙○
    ○為經理人，亦未見被上訴人提出上訴人確有選任丙○○為
    公司法上經理人之證據以實其說，應認其主張洵屬無據。
    其次，被上訴人提出八十九年偵字第一四二０九號訊問筆錄
    ，丙○○係答稱：「‧‧‧我是協助豐原分公司經理殷格惇
    ‧‧‧」，並非自認係屬公司法上所稱之經理人，被上訴人
    據此稱國票公司有選任丙○○為經理人，乃顯有誤解。再
    者，自臺灣證券交易所股份有限公司八十九年四月十日台證
    （八九）交字第３００１４８－１號函可得，證交所並非係
    因國票公司豐原分公司任命丙○○為國票公司之經理人而為
    行政處分，國票公司當時經理確係為殷格惇，僅係因丙○○
    執行部分非業務人員之職務而遭致處分，與被上訴人是否受
    有損害無涉。至於，丙○○雖事後自知違反行政命令及公
    司規定，已自行辭職，主管機關亦已為行政處分，惟國票公
    司否認有聘任丙○○為豐原分公司經理人，況若被上訴人主
    張受有損害屬實，亦係其自行私下委託丙○○代操股票所招
    致，與是否違反行政命令係屬二事，即違反行政命令與被上
    訴人主張受有損害間並無因果關係，不容被上訴人任意空言
    指摘。綜上，國票公司自始即無登記以丙○○為公司法上之
    經理人，被上訴人主張國票公司依公司法第二十三條規定負
    連帶損害賠償責任，自不足採。(4)原宏福公司並無違反與被
    上訴人間之委任契約致被上訴人受有損害：被上訴人於八
    十七年四月十三日與國票公司訂有委託上訴人買賣有價證券
    及集中保管證券存摺登錄作業之契約，同時簽立「委託人印
    鑑存摺自行保管聲明書暨交割款券轉撥同意書」，並約明：
    「本人聲明願遵守證券法令之規定，不將原留印鑑、款項、
    存摺（含一般銀行存摺與集保公司存摺）或有價證券交由貴
    公司員工保管或與其有借貸金錢或股票情事，否則因此項之
    糾葛或損害，願自行負責，概與貴公司無涉。」經查，被
    上訴人違反委託人印鑑存摺自行保管聲明書暨交割款券轉撥
    同意書之約定，另行私下與丙○○訂立「全權委託由丙○○
    代為有價證券買賣之契約」，被上訴人主張受有損害者，係
    因丙○○是否有違反私下委任（託）契約所致，與是否違反
    被上訴人與國票公司間委託上訴人買賣有價證券及集中保管
    證券存摺登錄作業之契約，係屬二事，不容被上訴人任意空
    言指摘混淆。被上訴人僅空言主張國票公司與被上訴人有
    委任關係，對被上訴人應負賠償責任，卻未依民事訴訟法第
    二百六十六條規定詳載其主張之事實及理由，亦未見其舉證
    以實其說，應認其主張國票公司依委任關係負有賠償之責，
    實不足採。(5)丙○○前揭買賣股票及領款行為，係經被上訴
    人授權：被上訴人業已自承「其委託丙○○買入股票」、
    「將集保之六十五張台肥股票賣出後，再以融資買進六十五
    張台肥股票，剩餘之款項再用來買其他的股票。我原本心中
    有設定十檔的股票，但是沒有特定哪一支，我問丙○○哪一
    支可以買，他就建議我買華票跟亞旭，我就委託將上開餘額
    去購買華票跟亞旭」等語，足證丙○○確實受被上訴人之委
    託，授權由丙○○代為買賣股票。其次，上揭鑑定報告已
    明示「世華聯合商業銀行活期（儲蓄）存款取款憑條上之乙
    ○○印文，與被上訴人於世華聯合商業銀行存戶印鑑卡上乙
    ○○印文比對下，二者形體疊合符合」，被上訴人亦自承「
    我沒有交付印章給丙○○」等語，均足以證明係被上訴人親
    自用印系爭五紙取款條，授權由丙○○提領銀行款項，待丙
    ○○將款項取回後，再依其私下約定分帳，即若有盈餘，雙
    方利潤各半，若有損害，則由丙○○負責，且丙○○若有待
    墊款項代被上訴人買入股票者，亦由銀行取回款項互為抵銷
    ，故本件被上訴人主張丙○○盜刻印章，未授權其買賣股票
    及提領款項，委不足採。(6)丙○○受被上訴人私下委託代為
    操作買賣股票，並非屬執行職務之行為：被上訴人已簽署
    「委託人印鑑存摺自行保管聲明書暨交割款券轉撥同意書」
    ，明知不得將原留印鑑、款項、存摺交由國票公司員工保管
    ，亦不得與國票公司員工有借貸金錢或股票情事。按臺灣
    高等法院暨所屬法院九十四年度法律座談會民事類提案第三
    號法律問題之審查意見為：「如甲證券公司能證明客戶丙知
    悉不得將印鑑、存摺交付營業員乙而仍為交付者，則甲證券
    公司之抗辯為可採。」，亦即討論意見甲說：「‧‧‧證券
    經紀商為受託買賣有價證券而僱用營業人員為直接有關有價
    證券買賣之行為者，必該營業人員因執行與有價證券買賣有
    關之行為而不法侵害他人之權利者，始得令證券經紀商與該
    營業人員負連帶賠償責任，倘係營業人員個人之犯罪行為而
    無關有價證券買賣之職務者，尚難謂係因執行職務而不法侵
    害他人之權利。依證券商負責人與業務人員管理規則第二條
    規定，業務人員之職務係為證券商從事有價證券之承銷、買
    賣之接洽或執行。同規則第十八條第十一款復明定證券商之
    負責人及業務人員執行職務應本誠實及信用原則，不得挪用
    或代客戶保管有價證券、款項、印鑑或存摺。乙違反規定代
    客戶丙保管股票、印章，而盜賣丙股票，侵吞款項，係個人
    犯罪行為，縱其係在甲公司營業場所及營業時間內操作，亦
    不能謂乙行為係為甲執行買賣有價證券之職務行為，甲之抗
    辯可採。（最高法院九十二年度台上字第四八五號判決參照
    ）。」依被上訴人與國票公司開戶契約第一條、第三條及
    臺灣證券交易所股份有限公司營業細則第七十九條規定，所
    謂客戶委託證券經紀商買賣股票，係每次均指定標的、單價
    與數量之委託，不包含全權委託方式。被上訴人並未與國票
    公司約定得以全權委託方式交易股票，本件被上訴人係全權
    委託丙○○代為買賣股票，至於被上訴人全權委託丙○○代
    為買賣股票，依上揭開戶契約、證交所營業細則規定，此一
    委任契約係屬丙○○於國票公司限制職務之範圍，亦不屬於
    被上訴人與國票公司約定之契約範圍。我國現行有價證券
    之買賣係採取款券分離制度，用意即在避免證券商及其從業
    人員盜賣投資人之股票及盜用其資金款項，投資人若善盡善
    良管理人之注意義務，妥善保管自己之銀行存摺及印鑑，未
    交付他人，則證券商或其從業人員縱使有盜賣有價證券之情
    事，亦無法取得任何款項。本件被上訴人委託丙○○將股票
    賣出之行為與被上訴人主張存於銀行帳戶之股款遭盜領即無
    因果關係，況被上訴人於簽署「委託人印鑑存摺自行保管聲
    明書暨交割款券轉撥同意書」時，即已明知不得將原留印鑑
    、款項、存摺交由國票公司員工保管，亦不得與國票公司員
    工有借貸金錢或股票情事，若被上訴人主張私下將存摺交由
    丙○○保管並遭其盜領屬實，依上揭實務見解，其股款被盜
    領係丙○○個人之犯罪行為而無關有價證券買賣之職務，亦
    非屬國票公司執行業務之範圍。被上訴人再主張國票公司
    依臺灣證券交易所股份有限公司營業細則第十八條第一項「
    證券商受僱人到外執行業務，及在本公司市場所為之一切行
    為，證券商應負完全責任。」應就上訴人丙○○侵權行為負
    完全責任，惟上揭規定仍係以「受僱人執行業務」作為適用
    前提，本件被上訴人全權委託丙○○代操股票，非丙○○於
    國票公司執行業務範圍，若被上訴人主張私下將存摺交由丙
    ○○保管並遭其盜領屬實，其股款被盜領係個人之犯罪行為
    ，亦非屬國票公司執行業務之範圍。被上訴人主張國票公司
    應負完全責任等語，洵不足採。再者，依丙○○於八十八
    年十一月九日簽署之切結書可得，本件係被上訴人投資失利
    ，逼迫丙○○簽立「質借」台肥股票之切結書，作為股票跌
    價損失之補償，然此一私人委任、借貸關係亦非屬丙○○於
    國票公司之執行業務範圍。(7)國票公司對於丙○○已盡選任
    監督之責：依丙○○於八十八年十一月九日簽署之切結書
    可得，係丙○○向被上訴人「質借」台肥股票，此一私人借
    貸契約非屬丙○○於國票公司執行業務範圍，國票公司無由
    代為選任監督。其次，被上訴人與丙○○私下成立全權委
    託之委任契約，非屬丙○○於國票公司執行業務範圍，國票
    公司無由代為選任監督。國票公司交由被上訴人簽立「委
    託人印鑑存摺自行保管聲明書暨交割款券轉撥同意書」，無
    非係監督員工不得有保管客戶印鑑、存摺及私人借貸關係，
    惟查被上訴人竟違反此一約定，擅自委託丙○○代為操作有
    價證券，若其主張損害屬實，亦係其違反約定招致，應認國
    票公司已盡選任監督之責。況現行有價證券之買賣係採取
    款券分離制度，作為證券商監督其從業人員，避免其於盜賣
    投資人之股票後盜用其資金款項，本件縱認被上訴人受有損
    害，亦係於委託買賣股票交割後，股款撥入被上訴人指定銀
    行帳戶時發生，與國票公司監督員工進行買賣股票無涉，故
    本件國票公司就丙○○買賣有價證券及集中保管證券存摺登
    錄作業等事，實已盡選任監督之責。(8)國票公司若對被上訴
    人有侵權行為，被上訴人得請求之損害賠償金額：依款券
    劃撥制度，股票賣出即變現以現金形態存於銀行，銀行即起
    算利息予存戶，被上訴人並未即受有損害，需有他人領出侵
    占後始有損害問題，易言之，本案股票賣出行為與被上訴人
    所稱損害間並無相當因果關係。本案股票賣後，股款即存於
    國泰世華銀行，並非國票公司保管，被上訴人之銀行存摺亦
    非國票公司保管，國票公司並非該銀行，如被上訴人主張受
    有損害屬實，則其損害係發生於盜領股款時，與國票公司無
    涉。其次，被上訴人起訴主張丙○○盜賣「台肥、亞旭、
    華票」等股票，致其受有損害，惟既然被上訴人承認「台肥
    、亞旭、華票」等股票買入之效力，復未能舉證有支付其交
    割款項，由此可知，丙○○係以其代操賣出股票之得款，作
    為給付買入股票之款項，而無侵占賣出股票之得款，縱認被
    上訴人受有損害，應係丙○○代操投資失利所致，被上訴人
    本應循彼間委任關係求償，卻逼迫丙○○簽立「質借台肥股
    票六十五張」以及「盜領存款」之切結書，欲藉由民法第一
    百八十八條規定命國票公司負僱用人責任。退步言，如被
    上訴人主張盜賣股票屬實，則其主張於八十八年三月二十三
    日以現股賣出台肥公司股票所得三百三十一萬五千元，作為
    丙○○購買股票之資金來源，因嗣後丙○○依被上訴人指示
    ，運用此三百三十一萬五千元分批所購入台肥、亞旭、華票
    等股票遭其盜賣，是以被上訴人損害至多僅為其委託授權丙
    ○○購買股票之資金三百三十一萬五千元。是以，本件係被
    上訴人與丙○○因私人委任關係有債務不履行之損害賠償，
    被上訴人指稱係丙○○盜領股款而請求侵權行為損害賠償，
    洵不足採。(9)末被上訴人簽署「委託人印鑑存摺自行保管聲
    明書暨交割款券轉撥同意書」時，即已明知不得將原留印鑑
    、款項、存摺交由國票公司員工保管，亦不得與國票公司員
    工有借貸金錢或股票情事，如被上訴人主張私下將存摺交由
    丙○○保管屬實，則其不思循此正當合法程序進行交易，卻
    故意擅自私下委託丙○○從事股票交易，而違反上揭同意書
    之約定將存摺交付他人，自陷自有財產遭他人盜領之風險，
    進而讓丙○○有可趁之機，足證被上訴人違背約定將其銀行
    存摺交付他人為本件被上訴人主張損害發生或擴大之主要原
    因，被上訴人對於本件損害之發生與有過失等語，資為抗辯
    。於本院上訴聲明求為判決：(一)原判決不利於上訴人部分廢
    棄。(二)上開廢棄部分，被上訴人於原審之訴及假執行之聲請
    均駁回。(三)第一、二審訴訟費用由被上訴人負擔。
三、上訴人丙○○則未於言詞辯論期日到場，亦未提出書狀作何
    聲明或陳述。
四、本件到場兩造不爭執事項：
(一)、丙○○於八十七年五月間任職宏福公司豐原分公司業務經理
    。
(二)、丙○○於八十七年五月間，介紹被上訴人至宏福公司開立世
    華銀行系爭帳戶，作為股票買賣之用。被上訴人八十八年二
    月間經由丙○○建議，將股票交易帳戶改為融資帳戶，以便
    買入更多股票，經被上訴人同意後，設立系爭融資帳戶，並
    辦理變更印鑑。
(三)、丙○○為下列買賣股票及領款之行為如附表一所示。
(四)、上揭五張取款憑條上之印文與被上訴人於國泰世華銀行之印
    鑑卡上印文相符。
(五)、被上訴人於前揭辦理融資帳戶及變更印鑑後，將國泰世華帳
    戶之存摺交與丙○○保管。
(六)、八十八年四月七日被上訴人出國，不在國內。
(七)、丙○○曾於八十八年十一月九日簽立切結書，其中載明：「
    本人丙○○玆向乙○○先生質借〝台肥〞股票，計陸萬伍仟
    股整，每股以〝伍拾元〞價錢計算，共需付佰肆拾肆萬
    伍仟元整，共開立台灣銀行彰化分行近期支票（ＡＬ000
    0000〈１１／２２壹佰萬元到期〉、ＡＬ000000
    0〈１２／１３壹佰萬元到期〉、ＡＬ0000000〈１
    ２／２０壹佰萬元到期〉、ＡＬ0000000〈１２／２
    ７肆拾肆萬伍仟元到期〉）肆張交付乙○○先生兌現。並承
    諾在此期間，若該股股價有超出伍拾元時，再按時價補足
    差額。」等語；嗣上揭支票屆期，均於同日退票。丙○○復
    於八十八年十一月二十四日簽立切結書，其中載明：「本人
    丙○○因一時糊塗，未徵得乙○○同意即變賣其宏福證券公
    司名下股票，並私刻印章變更其世華銀行豐原分行帳戶印鑑
    ，盜領存款，今蒙乙○○先生寬容，暫時不予追究，本人保
    證於八十八年十二月三十一日前清償所有債務，絕無食言。
    」等情。
(八)、以上事實，為到場兩造所不爭執，並有切結書二份、上開支
    票暨退票理由單等為證，此部分堪信為真實，本院自得採為
    判決之基礎。
五、本件爭執事項：
(一)、丙○○有無被上訴人主張之侵權行為或違反委任契約致被上
    訴人受有損害？
(二)、原宏福公司是否違反證券交易法第五十三條第四款之規定，
    聘任丙○○為該公司豐原分公司經理人，致對被上訴人有侵
    權行為？另國票公司是否依公司法第八條、第二十三條、民
    法第一百八十八條之規定，及民法第五百二十八條、第五百
    三十五條、第五百四十二條、第五百四十四條之規定對被上
    訴人負連帶損害賠償責任？
(三)、被上訴人若得請求損害賠償，金額為何？被上訴人對於損害
    之發生是否與有過失？
六、得心證之理由：
(一)、丙○○有無被上訴人主張之侵權行為或違反委任契約致被上
    訴人受有損害？被上訴人主張：伊僅委託丙○○買入華票、
    亞旭等股票，並未委託丙○○出賣股票等語；但為上訴人所
    否認，上訴人國票公司於本審及丙○○於原審辯稱：被上訴
    人與丙○○約定，由丙○○代為操作買賣股票，如有賺錢雙
    方對分，如有虧錢則由丙○○負擔，且自被上訴人帳戶所領
    取之金錢都是經被上訴人同意蓋章而領取，故並無偽造被上
    訴人印章而盜領存款等語。經查：
(1)、本件被上訴人主張，丙○○於八十七年五月間任職宏福公司
    豐原分公司業務經理；丙○○於八十七年五月間，介紹伊至
    國票公司之前身宏福公司開立國泰世華銀行系爭存款帳戶，
    作為股票買賣之用，伊於八十八年二月間經由丙○○建議，
    將股票交易帳戶改為融資帳戶，以便買入更多股票，經伊同
    意後，設立系爭證券交易帳戶，伊並辦理國泰世華銀行系爭
    帳戶之變更印鑑程序等情，為對造所不爭執，此部分應堪信
    為真實。又主張丙○○使用被上訴人所有系爭股票交易帳戶
    及國泰世華銀行帳戶進行如附表一所示之買賣股票行為等情
    ，此亦有系爭股票交易帳戶之客戶交易明細表、被上訴人及
    丙○○於國泰世華銀行豐原分行之交易明細紀錄為證（見原
    審卷第(一)宗第二十二、二二一至二三三頁），亦為兩造所不
    爭執，上開事實，堪足採信。
(2)、本件另案刑事部分，被上訴人於對丙○○提出刑事侵占案件
    告訴之初，雖一再陳稱並未同意丙○○出賣其所有六十五張
    台肥股票，係丙○○盜賣六十五張台肥股票等情，此有臺中
    地檢署八十九年度他字第四六七號偵查卷附卷可查（見該卷
    第三十八頁），惟依附表一所示股票交易明細及資金來源，
    被上訴人並未匯入任何金錢供丙○○買入股票，是丙○○買
    賣股票之股款係經由出賣被上訴人所有集保六十五張台肥股
    票後，改由融資買入六十五張台肥股票，將差價一百九十四
    萬三千五百一十六元，用以繼續購買華票及亞旭股票，故被
    上訴人主張丙○○盜賣六十五張台肥股票云云，顯不足取。
    又就購買上開股票之資金，經原審法院分別於九十七年九月
    八日、同年月二十二日行言詞辯論程序時，訊問被上訴人訴
    訟代理人，陳稱：「（法官問：原告委託被告丙○○購買前
    揭股票之款項來源為何？）另具狀補陳。」、「（法官問：
    原告對於委買股票之資金來源，有何證據證明？）‧‧‧八
    十八年三月二十三日原告有透過被告丙○○出賣原本在集保
    戶頭內之台肥股票六十五張，每張五十一元，共得款三百三
    十一萬五千元，作為將來委託被告丙○○以融資買入股票之
    資金。」等語（見原審卷第(三)宗第一五０、二００頁），足
    見被上訴人係同意丙○○出賣原有之六十五張台肥股票，並
    將所得之股款用以購買華票、亞旭股票，因而附表一編號
    所示之六十五張台肥股票，係經被上訴人同意所為，丙○○
    並無盜賣之侵權行為，從而被上訴人主張丙○○盜賣其所有
    之六十五張台肥股票，實難認可信。
(3)、又被上訴人另主張其僅委託丙○○買入華票、亞旭股票，並
    未委託丙○○賣出股票等語，經查：
、被上訴人主張僅委託丙○○買入股票並未委託賣出股票等語
    ，惟原審法院分別於九十七年九月八日行言詞辯論程序時，
    訊問被上訴人，陳稱：「（法官問：八十八年十一月九日被
    告丙○○簽立切結書時，台肥股票價格五十三元如何決定的
    ？當天原告是否已知被告丙○○共計從原告國泰世華帳戶中
    提領五百三十九萬八千元？）因為我有委託被告丙○○買入
    台肥股票，八十八年三月六日以後我有委託被告丙○○買進
    台肥、亞旭股票，華票部分我並沒有委託。」、「（法官問
    ：你偵查中曾說有委託上訴人買入台肥、亞旭、華票等股票
    ，有何意見？〈提示八十九年度他字第四六七號第三十七頁
    背面）因為事情過很久，應該以當初所講的為準。」、「（
    法官問：原告自承曾委託被告丙○○購買台肥、亞旭、華票
    股票，但未委託賣出，為何只委託買入，未委託賣出？）因
    為當時股市是上揚的趨勢，要達到我設定的目標價，我才同
    意賣出，當時我設定台肥一百元才要賣，其他股票的股價我
    忘了設定多少錢。」、「（法官問：原告委託被告丙○○購
    買上揭股票之款項來源為何？）另具狀補陳。」等語（見原
    審卷第(三)宗第一四九至一五０頁），另於原審法院分別於九
    十七年九月二十二日行言詞辯論程序時，陳稱：「（法官問
    ：有無約定買入之程度？買幾張股票？委託之情形內容為何
    ？）將集保之六十五張台肥股票賣出後，再以融資買進六十
    五張台肥股票，剩餘之款項再用來買其他的股票。我原本心
    中有設定十檔的股票，但是沒有特定哪一支，我問丙○○哪
    一支可以買，他就建議我買華票跟亞旭，我就委託將上開餘
    額去購買華票跟亞旭，但是我只有委託他買，沒有委託他賣
    。」等語（見原審卷第(三)宗第二００頁），益徵被上訴人曾
    向丙○○諮詢購買股票之選股事宜，僅未特定委託購入之股
    別及張數而已甚明（部分理由詳下述）。
、再股票交易市場瞬息萬變，股票價值亦可能隨市場而有變化
    ，為公眾周知之事實，此亦可由附表一所示台肥股票自八十
    八年三月二十三日起至同年六月二十二日止，股價從每股五
    十一元、五十二元、五十四‧五元、五十八元、五十五‧五
    元不等之波動即可得知，而被上訴人雖稱：於八十八年三月
    二十三日委託丙○○買入股票後，均未聞問，直至八十八年
    十一月間收受台肥公司召開股東大會通知時，始知悉台肥股
    票遭丙○○賣出；被上訴人將系爭存款帳戶之存摺交予丙○
    ○保管等情（見原審法院九十年度訴字第一四一六號偽造文
    書刑事卷第二十一頁），惟本院審酌被上訴人上揭陳述，認
    被上訴人只有選股而未特定股別及張數即交由丙○○買入股
    票，且逾半年均未聞問丙○○究竟代為購買何種股票及張數
    ，顯有違交易常情，且被上訴人若僅單純委託丙○○購入股
    票，當無交付丙○○存摺以供融資買入股票之必要，故被上
    訴人上開主張僅委託丙○○買入股票並未委託賣出股票云云
    ，要難採信。
、另丙○○雖先後有如附表二所示之提領存款紀錄，然依附表
    一所示之買賣紀錄，丙○○出賣股票後，仍將賣出股票所得
    股款供作再行買入股票之交割款項，若有不足則由丙○○自
    行匯入，以利進行交割，據此，倘若丙○○有盜賣被上訴人
    股票之意思，其於將被上訴人所有系爭存款轉入其個人帳戶
    後，衡情應不會再繼續匯回購買股票，是上訴人國票公司於
    本審及丙○○於原審辯稱，被上訴人全權授權丙○○使用系
    爭帳戶買賣股票，並約定如有獲利雙方對分，虧錢則由丙○
    ○負擔等情，實較符合交易常情，應屬可採。按股票市場有
    漲有跌，價格隨時在波動中，買入股票並持有與否，在未賣
    出前，尚無從計算盈虧，即無法算入之股票係獲有利益，或
    損失。本件丙○○與被上訴人既約定如有獲利雙方對分，虧
    錢則由丙○○負擔，從而應可認定被上訴人事先同意授權丙
    ○○於買入股票後有權代為出賣，否則雙方要如何憑以計算
    本件股票之買賣係有獲利或虧損？是此，被上訴人既已授權
    丙○○代為出賣股票，顯見丙○○即無盜賣股票可言，從而
    被上訴人主張丙○○盜賣伊所有股票，自應負侵權行為責任
    云云，應不可採。
(4)、再丙○○於八十八年十一月二十四日出具之切結書，其中雖
    載：「本人丙○○因一時糊塗，未徵得乙○○同意即變賣其
    宏福證券公司名下股票，並私刻印章變更其世華銀行豐原分
    行帳戶印鑑，盜領存款，今蒙乙○○先生寬容，暫時不予追
    究，本人保證於八十八年十二月三十一日前清償所有債務，
    絕無食言。」等語（見原審卷第(一)宗第三十頁）。惟查：被
    上訴人雖於原審法院九十年度訴字第一四一六號偽造文書案
    件審理中指稱其並未辦理變更印鑑之手續，惟上揭變更印鑑
    之相關手續確係由林秀霞、訴外人何秀麗親自前往被上訴人
    辦公室辦理等情，業經林秀霞、證人何秀麗於刑事案件到庭
    證述明確，渠二人之證詞互核相符（見該卷第四十九至五十
    、一０六至一０七、一八０頁），且變更印鑑申請上又有被
    上訴人親自簽名（見該卷第五十六頁），是被上訴人辦理變
    更印鑑之手續確實為被上訴人親自辦理無訛，堪以確認。準
    此，被上訴人主張遭丙○○擅自變更其世華銀行豐原分行帳
    戶印鑑之相關手續云云，不足採信，從而上揭切結書仍記載
    「私刻印章變更其世華銀行豐原分行帳戶印鑑」情節，顯與
    事實不符。又丙○○曾先於八十八年十一月九日簽立切結書
    ，其中載明：「本人丙○○玆向乙○○先生質借〝台肥〞股
    票，計陸萬伍仟股整，每股以〝伍拾元〞價錢計算，共需
    付佰肆拾肆萬伍仟元整，共開立台灣銀行彰化分行近期支
    票（ＡＬ0000000〈１１／２２壹佰萬元到期〉、Ａ
    Ｌ0000000〈１２／１３壹佰萬元到期〉、ＡＬ00
    00000〈１２／２０壹佰萬元到期〉、ＡＬ00000
    00〈１２／２７肆拾肆萬伍仟元到期〉）肆張交付乙○○
    先生兌現。並承諾在此期間，若該股股價有超出伍拾元時
    ，再按時價補足差額。」等語（見原審卷第(一)宗第二十五頁
    ），此為兩造所不爭執，而此份切結書為丙○○親筆所書，
    至八十八年十一月二十四日之切結書內容則為電腦打字並非
    丙○○親書，再參以其內容有上揭不實之處，足徵丙○○於
    刑事案件審理中辯稱：當時被上訴人揚言提出告訴，要求其
    簽寫八十八年十一月二十四日這份切結書等情，應認可採。
    另被上訴人復未就其上開主張舉證以證其詞，從而八十八年
    十一月二十四日之切結書，自難作為認定丙○○盜賣附表一
    所示股票之證明。
(5)、另丙○○雖經本院九十五年度上更(一)字第一九四號偽造文書
    等案件認定有盜賣如附表一所示包括六十五張台肥股票在內
    之股票等行為，惟本院上開刑事判決並未審酌：被上訴人除
    原有之六十五張台肥股票外，並未再提供資金購買股票，且
    被上訴人僅委託丙○○買入股票，亦有違交易常情，又被上
    訴人委託丙○○購買股票，並未特定買入股別及張數，被上
    訴人委託後竟逾半年以上均未聞問買入情形，甚且被上訴人
    將存摺交付丙○○保管等情，基於民事法院認定事實，不受
    刑事法院認定之拘束，本院自得獨立認定上開事實，不受本
    院刑事判決內容之拘束，附此敘明。
(二)、丙○○上揭買賣股票及領款行為，是否經被上訴人授權？被
    上訴人主張：伊並未全權委託丙○○提領被上訴人世華銀行
    豐原分行內之存款，且丙○○之行為，業經刑事判決認丙○
    ○偽刻印章使用並盜領存款行為，從而本件民事訴訟被上訴
    人主張丙○○係偽刻印章盜領存款，退萬步言，丙○○「盜
    用印章」盜領存款，亦屬侵權行為，故丙○○應予賠償等語
    ；但為上訴人國票公司於本審及丙○○於原審所否認，上訴
    人國票公司並辯稱：丙○○係受被上訴人委託從事股票買賣
    事宜，是丙○○自取得被上訴人之全權委託。又被上訴人與
    伊公司開戶契約第一條、第三條及臺灣證券交易所股份有限
    公司營業細則第七十九條規定，所謂客戶委託證券經紀商買
    賣股票，係每次均指定標的、單價與數量之委託，不包含全
    權委託方式，且本件被上訴人委託丙○○將股票賣出之行為
    與被上訴人主張存於銀行帳戶之股款遭盜領即無因果關係，
    況被上訴人於簽署「委託人印鑑存摺自行保管聲明書暨交割
    款券轉撥同意書」時，即已明知不得將原留印鑑、款項、存
    摺交由伊公司員工保管，亦不得與伊公司員工有借貸金錢或
    股票情事，再依丙○○於八十八年十一月九日簽署之切結書
    可得，係丙○○向被上訴人「質借」台肥股票，此一私人借
    貸契約等語。經查：
(1)、按因故意或過失，不法侵害他人之權利者，負損害賠償責任
    ，民法第一百八十四條第一項前段定有明文。又侵權行為所
    發生之損害賠償請求權，以有故意或過失不法侵害他人權利
    為其成立要件，若其行為並無故意或過失，即無賠償之可言
    。又損害賠償之債，以有損害之發生及有責任原因之事實，
    並二者之間，有相當因果關係為成立要件。故原告所主張損
    害賠償之債，如不合於此項成立要件者，即難謂有損害賠償
    請求權存在（最高法院五十四年度台上字第一五二三號、四
    十八年度台上字第四八一號判例意旨參照）。
(2)、丙○○於使用被上訴人所有系爭證券交易帳戶進行如附表一
    所示之買賣股票後，曾有附表二所示提領存款及匯回資金之
    行為等情，此有系爭股票交易帳戶之客戶交易明細表、被上
    訴人及丙○○於國泰世華銀行豐原分行之交易明細紀錄為證
    （見原審卷第(一)宗第二十二、二二一至二三三頁），且為兩
    造所不爭執，上開事實，應堪採信。
(3)、再丙○○提領存款之活期（儲蓄）存款取款憑條上之印文，
    經原審法院於九十七年五月二十二日以中院彥民壬90訴９４
    ２字第５６０３６號函請法務部調查局鑑定：存款取款憑條
    「乙○○」之印文，與印鑑卡「乙○○」之印文是否相符？
    經該局於九十七年六月十二日以調科貳字第０９７００２３
    ４０３０號函覆，該局以照相放大、重疊比對、特徵比對方
    式進行鑑定，認定：八十八年三月二十五日、八十八年三月
    三十一日、八十八年四月七日、八十八年六月二十四日及八
    十八年十月二十一日存款取款憑條「乙○○」之印文，與印
    鑑卡之「乙○○」印文比對下，二者形體疊合符合，且有若
    干紋線特徵相同，此有法務部調查局鑑定報告書附卷可稽（
    見原審卷第(三)宗第十六、三十七至四十一頁），而被上訴人
    、國票公司及丙○○對上揭鑑定報告書所載之鑑定結果，亦
    不爭執（見原審卷第(三)宗第一五０頁），從而上揭存款取款
    憑條上「乙○○」之印文，與被上訴人留存於銀行印鑑卡上
    「乙○○」之印文，應屬相符，足堪認定。
(4)、另被上訴人對丙○○之刑事案件審理中，雖曾將上揭存款取
    款憑條先後送請法務部調查局、內政部警政署鑑定，惟經本
    院審酌上揭鑑定程序，係由被上訴人於刑事案件中另行提出
    之印章實物送請鑑定，經法務部調查局將上揭印章實物蓋立
    印文作為鑑定比對樣本而進行鑑定，認定：八十八年三月二
    十五日、八十八年三月三十一日、八十八年四月七日、八十
    八年六月二十四日存款取款憑條上「乙○○」之印文，與被
    上訴人之印鑑實物所蓋立之印文，不相符合；而八十八年十
    月二十一日存款取款憑條上「乙○○」之印文，則因印文紋
    線粗化或部分紋線蓋印不清晰，無法確認特徵等情，此有該
    局九十年十二月二十日（90）陸(二)字第９００７８８８０號
    鑑定通知書在卷可稽（見原審卷第(一)宗第二四一頁），且被
    上訴人於刑事庭亦自承「我送鑑定印章是拿變更後的印章去
    ．．」等語（見原審卷第(一)宗第一六七頁列印之刑事筆錄）
    ，本院審酌上揭鑑定報告書係由被上訴人自行提出印章實物
    所蓋立之印文作為比對樣本，然基於經驗法則，並無法確認
    被上訴人提供之印章實物，即為被上訴人蓋用於國泰世華銀
    行印鑑卡上之約定印鑑，被上訴人復未舉證證明所提供之印
    章實物即為印鑑卡上之約定印鑑，且原審法院重新鑑定時，
    因被上訴人陳稱已將上述送鑑定之印章實物遺失，無法再行
    提出鑑定等語，惟因存款人提領款項，仍應以留存於銀行印
    鑑卡上之約定印鑑為認定基準，是本院認上揭存款取款憑條
    上「乙○○」之印文是否真正，仍應以銀行印鑑卡上「乙○
    ○」之印文為準，從而本件應以原審法院上揭鑑定報告書之
    鑑定結果，較為可採。至上述刑事案件中之鑑定及判決理由
    認定印文非真正之理由，本院自得獨立認定上開事實，不受
    本院刑事判決內容之拘束，附此敘明。
(5)、按當事人主張有利於己之事實，就其事實有舉證之責任，民
    事訴訟法第二百七十七條定有明文。又事實有常態與變態之
    分，其主張常態事實者無庸負舉證責任，反之，主張變態事
    實者，則須就其所主張之事實負舉證責任。而所謂由自己蓋
    用印章領取存款，係屬常態，反之，主張偽造印章盜領存款
    ，即屬變態之事實，應由主張此變態之事實負舉證責任（最
    高法院八十六年度台上字第八九一號判決參照）。本件被上
    訴人主張伊附表二所示之存款遭丙○○偽造印章盜領存款，
    自應就其主張此變態之事實負舉證之責。查被上訴人一再迭
    稱上揭印鑑卡所約定使用之印鑑並未交予丙○○保管（見原
    審卷第(一)宗第一四六頁、第(二)宗第二五七頁），而丙○○亦
    堅決否認有保管被上訴人之印鑑，並經證人即原審被告林秀
    霞於刑事庭證述相符（見原審卷第(一)宗第一七一頁），足證
    被上訴人主張上揭印鑑應為被上訴人保管中，應堪採信，又
    被上訴人訴訟代理人於本審辯論時亦稱「．．被上訴人並沒
    有蓋在空白的取款條上．．」等語（見本院卷第一六一頁）
    ，基上各情，顯見有關被上訴人帳戶內附表二編號
    金錢之提領都是經由被上訴人同意後再親自持印鑑章蓋在
    取款條上，然後再交由丙○○提領，故丙○○於原審辯稱上
    揭領款時，均係伊親自前往被上訴人辦公室請被上訴人親自
    用印才領款等語，堪為採信。又上開存入之金錢係丙○○所
    存入，為被上訴人所不爭執，為此，如丙○○欲盜領被上訴
    人存款，則於上開附表二編號後，又何須於八十
    八年三月三十日、同年四月三日及六月二十三日再存入編號
    金錢？益見被上訴人主張，丙○○偽造印章及盜領伊
    存款云云，實不足採。至於被上訴人主張如附表二編號所
    示八十八年四月七日之領款行為時伊人不在國內，可見丙○
    ○偽造印章並盜領伊存款等語，查被上訴人於八十八年四月
    七至同年十三日出國並不在國內，固有被上訴人提出之護照
    為證（見原審卷第(三)宗第一一九頁）及上訴人國票公司提出
    入出國日期證明書影本一份為證（見本院卷第七十二頁），
    惟依附表一所示自八十八年三月二十三日起至六月二十二日
    間被上訴人有委託丙○○買賣股票，再依附表二編號所
    示嗣於八十八年六月二十四日、同年十月二十一日均有親自
    蓋章同意丙○○取領存款，顯見被上訴人與丙○○二人關係
    密切，而編表二編號所示八十八年四月七日之一百五十六
    萬元又為買賣股票操作款項（見附表一編號至），是此
    ，既因印鑑一直在被上訴人處，且被上訴人亦自承未曾蓋空
    白取款條給丙○○（已如上述），則丙○○為應付其間購入
    股票之股款，非無可能如丙○○所言在被上訴人於出國前先
    由丙○○於取款條填載金額，並由被上訴人蓋好印鑑，再交
    丙○○於八十八年四月七日提款，故被上訴人以附表二編號
    八十八年四月七日伊人不在國內即推定丙○○有盜領云云
    ，尚難採信。承上所述，上揭存款取款憑條上「乙○○」之
    印文既為真正，而被上訴人又迄未盡舉證責任證明係丙○○
    盜用其印鑑於空白之存款取款憑條上，並於附表二編號
    所示時間盜領存款金額以作個人資金週轉之用，足見
    被上訴人主張丙○○有盜領其存款云云，自不足採。
(6)、基上，附表編號金錢之提領既經被上訴人同意及
    親自蓋用印鑑章始交由丙○○提領，堪認丙○○並無以故意
    或過失不法侵害被上訴人權利，從而，被上訴人主張丙○○
    應負侵權行為責任，自不足取。本件丙○○既不負侵權行為
    ，則被上訴人主張國票公司依民法第一百八十八條及行為時
    之公司法第八條第二項、第二十三條之規定，與丙○○對其
    負連帶賠償之責，自屬無據，為不足取。至被上訴人於原審
    訴訟後階段始追加依民法第五百二十八條、第五百三十五條
    、第五百四十二條、第五百四十四條之規定，主張國票公司
    與丙○○應負連帶賠償責任。惟上開規定得請求損害賠償，
    其要件仍須丙○○有故意、過失或其他可歸責之事由，且損
    害賠償乃以填補損害為要件，故被上訴人自應就其受損害負
    舉證之責。查被上訴人固有委託丙○○買入股票之委任關係
    ，然依上開論述可知，被上訴人既授權丙○○操作股票，期
    間如附表二所示每次提領存款均經被上訴人同意及親自蓋用
    印鑑章後始交由丙○○提領，從而已難認丙○○有故意、過
    失或其他可歸責之事由，雖依附表二所示提領及回存金額，
    其間有三百三十二萬三千元之差額，但被上訴人委託丙○○
    操作股票買賣之約定為「由丙○○代為操作買賣股票，如有
    賺錢雙方對分，如有虧錢則由丙○○負擔」，業經本院認定
    （已如上述），則依附表二所示提領及回存金額之時間，如
    被上訴人有損害，何於八十八年六月二十四日及同年十月二
    十一日即編號二十萬元及八千元仍願再蓋其印鑑章同意
    交由丙○○領取？且附表二所示被上訴人之帳戶除了買賣股
    票之交割外，尚有轉帳、利息等等交易金額（見原審卷第(一)
    宗第三十九、四十頁），從而自難以存摺間之提領與存入之
    差額即推論為被上訴人之損害，被上訴人復未舉證上開差額
    即為其損害金額，從而被上訴人主張伊因委任而受有損害云
    云，要不足採。
七、綜上所述，上訴人國票公司抗辯，自屬可信，被上訴人主張
    ，為不足採。從而，被上訴人本於民法第一百八十八條第一
    項、第二項，及民法第五百二十八條、第五百三十五條、第
    五百四十二條、第五百四十四條之規定，及修正前即本件丙
    ○○行為時之公司法第八條第二項、第二十三條規定，請求
    上訴人連帶給付被上訴人三百三十一萬五千元本息，為無理
    由，不應准許。原審判命上訴人如數給付，並為假執行之宣
    告，自有未洽。上訴意旨指摘原判決此部分不當，求予廢棄
    改判，為有理由。自應由本院將原判決此部分予以廢棄改判
    ，如主文第二項所示。
八、本件事證已臻明確，兩造其餘攻擊防禦及舉證，諸如對丙○
    ○是為國票公司經理人、丙○○受被上訴人委託買賣股票或
    代保管被上訴人存摺等是其職務行為等因與判決結果不生影
    響，爰不另一一論述。
九、據上論結，本件上訴為有理由，依民事訴訟法第四百五十條
    、第七十八條、第四百六十三條、第三百八十五條第一項前
    段，判決如主文。
中    華    民    國    98    年    5     月    13    日
                  民事第六庭    審判長法  官  袁再興
                                      法  官  吳惠郁
                                      法  官  盧江陽
以上正本係照原本作成。
被上訴人得上訴。
如對本判決上訴，須於收受判決送達後20日內向本院提出上訴書
狀，其未表明上訴理由者，應於提出上訴後20日內向本院提出上
訴理由書（須按他造人數附具繕本）。
上訴時應提出委任律師為訴訟代理人之委任狀。具有民事訴訟法
第466條之1第1項但書或第2項之情形為訴訟代理人者，另應附具
律師及格證書及釋明委任人與受任人有該條項所定關係之釋明文
書影本。
                                      書記官  陳玫伶
中    華    民    國    98    年    5     月    13    日
                                                      Ｍ
附表一：（民國、新台幣）
┌──┬────┬────┬──┬───┬──────┬──────┬─────┬─────┬──────────┐
│編號│交易日期│股票名稱│交易│ 單價 │應付金額    │應得金額    │資金來源  │資金流向  │ 備         註      │
│    │（88年）│及數量  │方式│（元）│            │            │          │          │                    │
├──┼────┼────┼──┼───┼──────┼──────┼─────┼─────┼──────────┤
│  │3月23日 │台肥65張│資買│52.00 │1,356,816元 │            │          │乙○○帳戶│ 交割結算應得1,943, │
├──┼────┼────┼──┼───┼──────┼──────┤          │          │ 516元存入乙○○帳  │
│  │3月23日 │台肥65張│集賣│51.00 │            │3,300,332元 │          │          │ 戶                 │
│    │        │        │    │      │            │            │          │          │                    │
├──┼────┼────┼──┼───┼──────┼──────┼─────┼─────┼──────────┤
│  │3月23日 │華票50張│集買│16.20 │  811,154元 │            │乙○○帳戶│          │ 乙○○帳戶內於88年 │
│    │        │        │    │      │            │            │內資金    │          │ 3月25日尚餘1,158,  │
│    │        │        │    │      │            │            │          │          │ 434元，經丙○○將其│
│    │        │        │    │      │            │            │          │          │ 中115萬元提領轉帳至│
│    │        │        │    │      │            │            │          │          │ 其個人帳戶內；同年 │
│    │        │        │    │      │            │            │          │          │ 3月30日丙○○又回存│
│    │        │        │    │      │            │            │          │          │ 1,035,000元至乙○○│
│    │        │        │    │      │            │            │          │          │ 帳戶，給付買入亞旭 │
│    │        │        │    │      │            │            │          │          │ 股票交割款         │
├──┼────┼────┼──┼───┼──────┼──────┼─────┼─────┼──────────┤
│  │3月26日 │亞旭30張│集買│34.70 │1,042,483元 │            │同上      │          │                    │
├──┼────┼────┼──┼───┼──────┼──────┼─────┼─────┼──────────┤
│  │3月29日 │亞旭30張│集賣│35.10 │            │1,048,341元 │同上      │          │ 買入及賣出交割款185│
├──┼────┼────┼──┼───┼──────┼──────┤          │          │ ,281元由乙○○帳戶 │
│  │3月29日 │亞旭60張│資買│35.80 │  863,060元 │            │          │          │ 內支付             │
├──┼────┼────┼──┼───┼──────┼──────┼─────┼─────┼──────────┤
│  │3月29日 │華票50張│集賣│16.20 │            │  806,416元 │          │乙○○帳戶│ 乙○○帳戶內尚餘2, │
├──┼────┼────┼──┼───┼──────┼──────┼─────┼─────┤ 488,223元，丙○○於│
│  │3月29日 │台肥65張│資賣│54.50 │            │1,495,575元 │          │乙○○帳戶│ 88年3月31日將其中  │
│    │        │        │    │      │            │            │          │          │ 248萬元轉帳存入其個│
│    │        │        │    │      │            │            │          │          │ 人帳戶內           │
├──┼────┼────┼──┼───┼──────┼──────┼─────┼─────┼──────────┤
│  │4月 1日 │亞旭8張 │資買│34.70 │  111,995元 │            │同上      │          │ 丙○○於88年4月3日 │
├──┼────┼────┼──┼───┼──────┼──────┼─────┤          │ 轉入81萬元，供作資 │
│  │4月 1日 │亞旭50張│資買│34.90 │  700,486元 │            │同上      │          │ 買亞旭股票之交割款 │
├──┼────┼────┼──┼───┼──────┼──────┼─────┼─────┼──────────┤
│  │4月 3日 │亞旭20張│資賣│34.50 │            │  256,143元 │          │乙○○帳戶│ 當日資賣亞旭股票所 │
├──┼────┼────┼──┼───┼──────┼──────┤          │          │ 得款共計1,556,049  │
│  │4月 3日 │亞旭20張│資賣│34.50 │            │  257,145元 │          │          │ 元於88年4月7日交割 │
│    │        │        │    │      │            │            │          │          │ 存入乙○○帳戶內； │
├──┼────┼────┼──┼───┼──────┼──────┤          │          │ 另丙○○於88年4月7 │
│  │4月 3日 │亞旭18張│資賣│34.60 │            │  232,321元 │          │          │ 日提領乙○○帳戶內 │
├──┼────┼────┼──┼───┼──────┼──────┤          │          │ 156萬元。          │
│  │4月 3日 │亞旭20張│資賣│34.60 │            │  270,458元 │          │          │                    │
├──┼────┼────┼──┼───┼──────┼──────┤          │          │                    │
│  │4月 3日 │亞旭40張│資賣│34.60 │            │  539,982元 │          │          │                    │
├──┼────┼────┼──┼───┼──────┼──────┼─────┼─────┼──────────┤
│  │6月21日 │台肥5張 │資買│58.00 │  116,413元 │            │同上      │          │丙○○於88年6月23日 │
├──┼────┼────┼──┼───┼──────┼──────┼─────┤          │回存23萬元至乙○○  │
│  │6月21日 │台肥5張 │資買│58.00 │  116,413元 │            │同上      │          │帳戶內供作資買台肥  │
│    │        │        │    │      │            │            │          │          │股票之交割款        │
├──┼────┼────┼──┼───┼──────┼──────┼─────┼─────┼──────────┤
│  │6月22日 │台肥10張│資賣│55.00 │            │  204,453元 │同上      │          │丙○○於88年6月24日 │
│    │        │        │    │      │            │            │          │          │將乙○○帳戶內20萬  │
│    │        │        │    │      │            │            │          │          │元轉帳至其個人帳戶  │
│    │        │        │    │      │            │            │          │          │內，另於88年10月21  │
│    │        │        │    │      │            │            │          │          │日自乙○○帳戶內提  │
│    │        │        │    │      │            │            │          │          │領現金8千元。       │
└──┴────┴────┴──┴───┴──────┴──────┴─────┴─────┴──────────┘
附表二：丙○○提存入乙○○帳戶之提存款明細
┌──┬──────┬──────┬──────┬─────────────┐
│編號│  交易日期  │  提領金額  │  回存金額  │ 備                  註   │
├──┼──────┼──────┼──────┼─────────────┤
│  │ 88年3月25日│1,150,000元 │            │                          │
├──┼──────┼──────┼──────┼─────────────┤
│  │ 88年3月30日│            │1,035,000元 │供作買入亞旭股票之交割款  │
├──┼──────┼──────┼──────┼─────────────┤
│  │ 88年3月31日│2,480,000元 │            │                          │
├──┼──────┼──────┼──────┼─────────────┤
│  │ 88年4月3日 │            │  810,000元 │供作買入亞旭股票之交割款  │
├──┼──────┼──────┼──────┼─────────────┤
│  │ 88年4月7日 │1,560,000元 │            │                          │
├──┼──────┼──────┼──────┼─────────────┤
│  │ 88年6月23日│            │  230,000元 │供作買入台肥股票之交割款  │
├──┼──────┼──────┼──────┼─────────────┤
│  │ 88年6月24日│  200,000元 │            │                          │
├──┼──────┼──────┼──────┼─────────────┤
│  │88年10月21日│    8,000元 │            │                          │
│    │            │            │            │                          │
├──┼──────┼──────┼──────┼─────────────┤
│合計│            │5,398,000元 │2,075,000元 │ 差額為：3,323,000元      │
└──┴──────┴──────┴──────┴─────────────┘


司法院資訊處製作；財團法人民間司法改革基金會備份。
